【裁判字號】    92,判,27
【裁判日期】    920110
【裁判案由】    商標註冊
【裁判全文】
最  高  行  政  法  院  判  決                      九十二年度判字第二七號
    上  訴  人  畢卡索國際開發有限公司
    代  表  人  甲○○
    被 上訴 人  經濟部智慧財產局
    代  表  人  乙○○
右當事人間因商標註冊事件，上訴人不服中華民國八十九年十二月二十九日臺北高等
行政法院八十九年度訴字第一○四二號判決，提起上訴。本院判決如左：
    主  文
上訴駁回。
上訴審訴訟費用由上訴人負擔。
    理  由
本件上訴人起訴主張：上訴人於民國八十七年十一月十一日以「PICASSO 」商標指定
使用於當時商標法施行細則四十九條所定商品及服務分類表第三類之地板、汽車及器
具用亮光臘、防霧劑、玻璃擦亮劑商品申請註冊，作為其第七二一四四五號「畢卡索
PICASSO 」正商標之聯合商標，經被上訴人審定，以系爭商標審定前之八十年六月十
六日，已另有「PICASO」商標圖樣，指定使用於當時商標法施行細則二十七條所定商
品類別及商品名稱第七類之各種洗髮精、肥皂商品之第五三四二九三號商標近似，有
違商標法第三十七條第十二款之規定，而駁回註冊之申請。惟系爭商標指定使用之商
品，係專用於各類器具、汽車及家庭設施，據以核駁商標所指定商品之主要用途在於
人體或物件之清潔用商品。二者雖為化學合成品，其指定使用之商品之主要用途、功
能、原料、生產者、銷售場地均不同，無使人誤認混淆之虞，非類似商品，無適用上
開規定餘地等語，求為判決撤銷訴願決定及原處分。
被上訴人則以：系爭商標所指定使用之「地板、汽車及器具用亮光蠟、地板蠟、玻璃
擦亮劑等」商品，與據以核駁商標所指定使用之「肥皂」商品，功能雖非完全相同，
但依一般社會通念，打臘之前必經清潔，甚或同時完成，此二商品係經常性配合使用
，功能有其類似性，應屬類似商品，有商標法第三十七條第十二款規定之適用。被上
訴人依法核駁，並無不合等語，資為抗辯。
原審斟酌全辯論意旨及調查證據結果，以：按商標圖樣相同或近似於他人同一商品或
類似商品之註冊商標者，不得申請註冊，為商標法第三十七條第十二款所明定。所謂
商標圖樣之近似，是以具有普通知識經驗之購買人，於購買時施以普通所用之注意，
有無混同誤認之虞為斷。故商品是否類似，自應依一般社會通念，市場交易情形，並
參酌該商品之原材料、用途、功能、產製者、行銷管道及場所或買受人等各種相關因
素判斷，並非僅得以功能是否相同，作為判斷之唯一標準。據以核駁商標係系爭商標
審定前之八十年六月十六日註冊公告，指定使用於於當時商標法施行細則二十七條所
定商品類別及商品名稱第七類之各種洗髮精、肥皂商品，而系爭商標係八十七年十一
月十一日申請商標註冊，作為其第七二一四四五號「畢卡索 PICASSO」正商標之聯合
商標，指定使用於當時商標法施行細則四十九條所定商品及服務分類表第三類之地板
、汽車及器具用亮光臘、地板臘、亮光劑、防霧劑、玻璃擦亮劑商品，被上訴人援引
據以核駁商標審定系爭商標，自屬有據。查系爭商標圖樣上之外文為「PICASSO 」，
據以核駁商標圖樣上之外文為「PICASO」，二者皆有相同之「PICASO」，異時異地隔
離觀察，實有致一般相關商品購買者產生混淆誤認之虞，屬近似之商標。二者所指定
使用之商品分列不同類，非同一商品。就功能而言，系爭商標商品之功能在保養，據
以核駁商標商品之功能在清潔，兩者所表彰之功能固非完全相同，惟就一般社會通念
，打臘之前必經清潔，甚或同時完成，此二類商品係經常性配合使用，功能有其類似
性，則有致商品購買人混淆誤認之虞，被上訴人認為兩者指定使用之商品類似，自堪
可採。上訴人以系爭商標與據以核駁商標指定使用之商品，功能、性質原料、販賣地
點等不同為由，主張二者非類似商品，僅是上訴人片面見解，尚非可採。訴願決定謂
「消費者可於同一賣場購得」，或者被上訴人稱「二者於賣場若非置放於一處，亦常
毗鄰而置」等，亦僅為補充之說明，是否有證據證明，因與本件認定尚無影響，已無
研求之必要。原處分核駁系爭商標之註冊，認事用法，尚無不當，訴願決定予以維持
，亦無違誤等為其判斷之基礎，而駁回上訴人之訴，經核無違誤。商品是否類似，非
以列為商品及服務分類表之同一分類為限，上訴人提出被上訴人印製之舊「商標商品
類別」暨商品及服務國際分類資料，主張系爭商標及據以核駁商標所指定使用之商品
為不同分類，非類似商品，自無可採，其並執陳詞指摘原判決不當，聲明廢棄，為無
理由，應予駁回。
據上論結，本件上訴為無理由，爰依行政訴訟法第二百五十五條第一項、第九十八條
第三項前段，判決如主文。
中    華    民    國    九十二      年      一        月      十        日
                    最 高 行 政 法 院  第 一 庭
                                審 判 長 法  官      黃  綠  星
                                         法  官      黃  合  文
                                         法  官      蔡  進  田
                                         法  官      黃  璽  君
                                         法  官      廖  宏  明
右  正  本  證  明  與  原  本  無  異
                                         法院書記官  邱  彰  德
中    華    民    國    九十二      年      一        月      十        日


司法院資訊處製作；財團法人民間司法改革基金會備份。
